臺灣高等法院臺中分院民事判決 
  109年度保險上易字第8號
上  訴  人  王雅宣  

訴訟代理人  洪維廷律師
視同上訴人  王祥豪  
            王雅美  
            王嗣明  
上二人共同
法定代理人  韓美卉  
被上訴人    富邦產物保險股份有限公司

法定代理人  陳伯燿  
訴訟代理人  謝逸文律師
上列當事人間請求損害賠償事件，上訴人對於民國109年5月11日
108年度保險字第1號第一審判決提起上訴，本院於110年5月11日
言詞辯論終結，判決如下：
    主  文
上訴駁回。
第二審訴訟費用由上訴人負擔。
    事實及理由
甲、程序方面：
一、上訴人主張訴外人即其被繼承人○○○為系爭保險契約（詳見
    下述）之被保險人，且未指定受益人，本件其依系爭保險契
    約、繼承等法律關係，請求被上訴人給付之保險理賠金新臺
    幣（下同）100萬元（下稱系爭保險金），應屬○○○之遺產，
    對於○○○之全體繼承人必須合一確定乙節，被上訴人因無法
    提出要保書原本，對上訴人本件請求如有理由，系爭保險金
    應屬○○○之遺產乙節表示不爭執（見本院卷第218頁），是依
    兩造上開合意，本件雖僅王雅宣提起上訴，其上訴效力及於
    原審其餘共同原告王祥豪、王雅美、王嗣明，爰將王祥豪、
    王雅美、王嗣明列為視同上訴人。
二、視同上訴人王祥豪、王雅美、王嗣明受合法之通知，無正當
    理由，未於言詞辯論期日到場，核無民事訴訟法第386條所
    列各款情形，爰依被上訴人之聲請，由其一造辯論而為判決
    。
乙、實體方面：
壹、上訴人主張：
    上訴人及視同上訴人之被繼承人○○○任職於正益畜牧場擔任
    送貨員，訴外人○○○以其所有車牌號碼00-0000 號自用小貨
    車（下稱系爭自小貨車）向被上訴人投保富邦產物汽車第三
    人責任保險附加駕駛人傷害保險，保險期間自民國105年4月
    2日中午12時起至106年4月2日中午12時止（保單號碼0517第
    16KVG0000000號），每一個人死亡或失能之保險金額為100
    萬元之保險契約（下稱系爭保險契約），並將○○○列於被保
    險人名冊。嗣○○○於106年1月20日21時5分許駕駛系爭自小貨
    車，行經彰化市台74甲線0.5公里南下路段時，因過度疲勞
    、天色昏暗，自撞交流道護欄，於同日21時51分許，經送彰
    化基督教醫院進行急救處置，經診斷為到院前死亡（下稱系
    爭事故），且經臺灣南投地方檢察署（下稱南投地檢署）檢
    察官相驗後開立相驗屍體證明書，記載○○○死亡方式為意外
    ，是本件已發生保險事故（下稱系爭保險事故），被上訴人
    即應依約理賠。雖系爭事故發生後，○○○之眼球液經送法務
    部法醫研究所（下稱法醫研究所）鑑定，鑑定結果為：送驗
    眼球液檢出Amphetamine（即安非他命）0.100μg/mL（即100
    ng/mL）、Methamphetamine（即甲基安非他命）0.483μg/mL
    （即483ng/mL，下稱系爭毒品鑑定結果）。然針對行為人是
    否有施用甲基安非他命，參照濫用藥物尿液檢驗作業準則第
    18條第1項規定；及參照本院106年度上訴字第580號、108年
    度交上訴字第1313號、1827號等刑事判決意旨，可知為避免
    因二手煙、容器污染等人為因素及檢驗儀器誤差等影響，我
    國向來實務見解都是以500ng/mL為閾值，作為陽性反應之判
    斷基準，未達該閾值，即應視為陰性，等同未施用，而本件
    ○○○之系爭毒品鑑定結果，甲基安非他命之檢驗值僅為483ng
    /mL，未達閾值500ng/mL，應視同未施用，故系爭保險事故
    之發生與施用毒品間應認無相當因果關係，不得逕認已達不
    能安全駕駛之程度，即本件應不符被上訴人抗辯之系爭保險
    契約第5條第1項第2款「被保險人之犯罪行為」、第4款「被
    保險人受毒品或違禁藥物影響者」約定之不保事項。不料，
    經上訴人、視同上訴人向被上訴人申請理賠系爭保險金，被
    上訴人竟以本件符合上開不保事項為由拒絕給付。為此，爰
    依系爭保險契約、繼承之法律關係及保險法第34條第2項規
    定，請求被上訴人給付系爭保險金100萬元等語（原審判決
    上訴人、視同上訴人全部敗訴，並駁回其假執行之聲請，上
    訴人不服提起本件上訴）。並上訴聲明：被上訴人應給付上
    訴人、視同上訴人100萬元，及自106年6月7日起至清償日止
    ，按年息10%計算之利息。
貳、被上訴人則以：
　　對於○○○為系爭保險契約之被保險人，及○○○於上揭時、地發
    生系爭事故固不爭執。然系爭事故發生後，經抽取○○○之眼
    球液及血液，送法醫研究所鑑定結果，送驗眼球液除檢出系
    爭毒品鑑定結果外，送驗血液中亦檢出酒精17ng/dL（即0.0
    17%，下稱系爭酒精鑑定結果，與系爭毒品鑑定結果合稱系
    爭鑑定結果），已符合系爭保險契約第5條第1項第2款「被
    保險人之犯罪行為」、第4款「被保險人受毒品或違禁藥物
    影響者」約定之不保事項，被上訴人自得拒絕給付。雖上訴
    人主張系爭毒品鑑定結果甲基安非他命未達500ng/mL之閾值
    ，應視同未施用毒品云云，然基於刑法第185之3條的立法原
    意，對於已經有施用毒品導致精神狀態有所缺損的情況下，
    即為不能安全駕駛，檢驗標準是零檢出，系爭保險契約上開
    不保事項，同樣亦應以零檢出為標準；且本件依法醫研究所
    之函覆意旨，認○○○確有施用毒品甲基安非他命，且系爭毒
    品鑑定結果，其可檢出之閾值為10ng/mL等語，可見上訴人
    主張依系爭鑑定結果應視同未施用毒品云云，顯不可採。再
    依系爭事故發生之經過，為○○○駕車自撞交流道護欄以致死
    亡可知，○○○顯係因施用毒品之犯罪行為及受毒品影響而致
    死亡結果，當符合前開2項除外不保事項，是上訴人請求被
    上訴人給付系爭保險金，並無理由，應予駁回。並答辯聲明
    ：上訴駁回。
參、本件經會同兩造整理並簡化爭點，結果如下（見本院卷第75
    -76頁、第272頁，本院依判決格式調整文字）：
一、兩造不爭執事項：
㈠、○○○以其所有系爭自小貨車向被上訴人投保系爭保險契約，並
    將○○○列於被保險人名冊。
㈡、○○○於106年1月20日21時5分許駕駛系爭自小貨車，行經彰化
    市台74甲線0.5公里南下路段時，自撞交流道護欄，於106年
    1月20日21時51分許，經送往彰化基督教醫院進行急救處置
    後，診斷為到院前死亡。
㈢、○○○因系爭事故經南投地檢署檢察官相驗，並開立相驗屍體證
    明書，死亡方式記載為意外。
㈣、○○○之眼球液經送法醫研究所鑑定，鑑定結果為：送驗眼球液
    檢出Amphetamine（即安非他命）0.100μg/mL（即100ng/mL
    ）、Methamphetamine（即甲基安非他命）0.483μg/mL（即4
    83ng/mL）。
㈤、上訴人、視同上訴人均為○○○之繼承人，其等向被上訴人請求
    給付保險金，經被上訴人於106年6月7日以中區客字第10600
    00054號函拒絕給付。
㈥、本件上訴人請求如有理由，兩造同意利息按年息10%自106年6
    月7日起算。
㈦、兩造所提證物形式上均為真正。
二、兩造爭執事項：
    被上訴人抗辯本件符合系爭保險契約第5條第1項第2款「被
    保險人犯罪行為」、第4款「被保險人受毒品或違禁藥物影
    響者」約定之不保事項，其得拒絕理賠，是否有理由？
肆、本院得心證之理由：
一、前開兩造不爭執事項，為兩造所不爭執，且有相關卷證資料
    在卷可稽，當信屬實。又系爭事故發生後，經抽取○○○之眼
    球液及血液，送法醫研究所鑑定結果，送驗眼球液除檢出系
    爭毒品鑑定結果外，送驗血液中亦檢出系爭酒精鑑定結果，
    即檢出酒精17ng/dL（即0.017%），此有法醫研究所法醫毒
    字第1066100287號毒物化學鑑定書毒物化學鑑定書在卷可稽
    （見原審卷第45頁），兩造對此亦不爭執，亦堪信屬實。
二、按當事人主張有利於己之事實者，就其事實負舉證之責任，
    民事訴訟法第277條前段定有明文。又我國關於舉證責任之
    分配，向採法律要件分類說之特別要件說，即當事人主張法
    律效果存在者，應就其特別要件事實負舉證責任，他造主張
    已發生之法律效果已變更或消滅者，由其就變更或消滅之特
    別要件事實負舉證責任。查○○○為系爭保險契約之被保險人
    ，且於保險期間發生系爭保險事故；又系爭保險契約第5條
    第1項第2款、第4款分別約定「被保險人犯罪行為」、「被
    保險人受毒品或違禁藥物影響者」致生保險事故為不保事項
    ，已據前述。則被上訴人抗辯系爭保險事故，符合系爭保險
    契約第5條第1項第2、4款之除外不保事項約定，其得拒絕給
    付保險金等語，為權利障礙事實，自應由其負舉證之責，如
    被上訴人可證明該免責事由存在，自得免負給付系爭保險金
    之責任。
三、被上訴人主張系爭事故發生後，○○○之眼球液、血液經送法
    醫研究所鑑定出系爭鑑定結果，乃符合系爭保險契約第5條
    第1項第2款「被保險人之犯罪行為」、第4款「被保險人受
    毒品或違禁藥物影響者」約定之不保事項，其得拒絕給付系
    爭保險金等語。上訴人對於系爭鑑定結果雖不爭執，惟以前
    詞否認本件已符合被上訴人所稱上開除外不保事項。經查：
㈠、按保險人對於由不可預料或不可抗力之事故所致之損害，負
    賠償責任。但保險契約內有明文限制者，不在此限，保險法
    第29條第1項定有明文。又保險之目的係多數人就特定之危
    險透過保險制度，分散風險，以獲得保障，並由保險人事前
    評估其承受之風險，經由保險費之收取，將該風險轉嫁由多
    數之要保人共同分擔。是保險人與要保人約定就被保險人之
    特定高危險行為排除於承保範圍外，不僅能促使少數被保險
    人事前審慎評估其恣意行為之後果，減少危險事故之發生，
    且能避免不當轉嫁風險與多數要保人，使要保人能於合理範
    圍內負擔保險費之支出。因之，為達風險合理分擔，充分發
    揮保險功能之目的，倘被保險人之高危險行為為保險契約所
    明文限制，且該行為與保險事故之發生有直接關係，自得為
    保險人除外責任之原因。再一般保險制度之目的，在於避免
    因偶發事故所造成之經濟上不安定，透過多數經濟單位之集
    合方式，並以合理之計算為基礎，共醵資金，公平負擔，以
    分散風險，確保經濟生活之安定，為防止道德危險之發生，
    保險契約自須遵守最大善意原則及誠實信用原則。查系爭保
    險契約第5條第1項第2款、第4款分別約定「被保險人之犯罪
    行為」、「被保險人受毒品或違禁藥物影響者」為不保事項
    ，為兩造所不爭執，且有系爭保險契約在卷可稽（見原審卷
    第89-95頁）。是就上開不保事項條款之解釋，自應斟酌前
    揭保險制度之目的、保險契約善意及誠信之要求、道德危險
    之預防、社會安全之確保、締約時保險人願承擔風險之範圍
    等項，妥善為之。且於解釋上開除外責任條款時，不以保險
    事故發生原因力之強弱作為判斷是否符合約定之基礎，應以
    保險事故發生之直接或間接原因為判斷，且共同原因之一亦
    為直接原因，始符合除外責任條款之約定目的，避免不利於
    其他參加保險人之經濟利益，及增生道德危險、有害於社會
    安全（最高法院99年台上字第731號判決意旨參照）。
㈡、查系爭事故發生後，經抽取○○○之眼球液及血液，送法醫研究
    所鑑定結果：送驗眼球液檢出Amphetamine（即安非他命）0
    .100μg/mL（即100ng/mL）、Methamphetamine（即甲基安非
    他命）0.483μg/mL（即483ng/mL）；送驗血液中檢出酒精17
    ng/dL（即0.017%），業據前述。上訴人雖主張針對行為人
    是否有施用甲基安非他命，參照濫用藥物尿液檢驗作業準則
    第18條第1項規定，及參照本院106年度上訴字第580號、108
    年度交上訴字第1313號、1827號等刑事判決意旨，可知為避
    免因二手煙、容器污染等人為因素及檢驗儀器誤差等影響，
    我國向來實務見解都是以500ng/mL閾值，作為陽性反應之判
    斷基準，未達該閾值標準，即應視為陰性，等同未施用，而
    本件○○○之系爭毒品鑑定結果，甲基安非他命之檢驗值僅為4
    83ng/mL，未達閾值500ng/mL，應視同未施用毒品，故系爭
    保險事故之發生與施用毒品間應認無相當因果關係，不得逕
    認已達不能安全駕駛之程度，即本件應不符被上訴人主張之
    系爭保險契約第5條第1項第2款、第4款之除外不保事項等語
    。惟查：
　⒈上訴人雖主張本院106年度上訴字第580號、108年度交上訴字
    第1313號、1827號等判決，均以甲基安非他命應達閾值500n
    g/mL，始可認定施用毒品等語。然上開判決乃刑事判決，而
    刑事訴訟所要求之證明，與民事訴訟所要求之證明，要屬二
    事；刑事訴訟本諸無罪推定原則，對於犯罪事實之證明，須
    達不容任何合理懷疑之程度，而民事訴訟法之證明，乃採優
    勢證據原則，其證明僅達真實蓋然性之程度即為已足，二者
    截然不同；再參諸前開㈠有關不保事項條款之解釋，應斟酌
    保險制度之目的、保險契約善意及誠信之要求、道德危險之
    預防、社會安全之確保、締約時保險人願承擔風險之範圍等
    項之說明，可知解釋不保事項條款，並非如同認定刑事犯罪
    須本諸無罪推定及罪疑唯輕原則。又觀之系爭保險契約第5
    條第1項第4款約定「被保險人受毒品或違禁藥物影響者」之
    文義可知，該款不保事項，並無須以施用毒品達一定之檢驗
    濃度，致不能安全駕駛為要件。則上訴人主張本件應以上開
    刑事判決所採之閾值500ng/mL為標準，進而主張本件○○○之
    系爭毒品鑑定結果，甲基安非他命之檢驗值僅為483ng/mL，
    未達閾值500ng/mL，應視同未施用，不得逕認已達不能安全
    駕駛之程度，故系爭保險事故之發生與施用毒品間應認無相
    當因果關係云云，自無可採。
　⒉上訴人雖另主張針對行為人是否有施用毒品甲基安非他命，
    參照濫用藥物尿液檢驗作業準則第18條第1項規定「初步檢
    驗結果在閾值以上或有疑義之尿液檢體，應再以氣相或液相
    層析質譜分析方法進行確認檢驗。確認檢驗結果在下列閾值
    以上者，應判定為陽性：一、安非他命類藥物：（一）安非
    他命：500ng/mL。（二）甲基安非他命：甲基安非他命500n
    g/mL，且其代謝物安非他命之濃度在100ng/mL以上」之規定
    ，本件○○○之系爭毒品鑑定結果，甲基安非他命之檢驗值僅
    為483ng/mL，未達閾值500ng/mL，應視同未施用云云。然上
    開檢驗作業準則，乃針對尿液檢驗之作業準則，而系爭毒品
    鑑定結果，乃抽取○○○眼球液為鑑定，並非以○○○之尿液為鑑
    定，能否逕以同一閾值標準為認定，已有疑義。況同一作業
    準則第20條亦明定「司法案件之濫用藥物檢驗，必要時得採
    用最低可定量濃度為閾值，不受第15條、第18條規定限制」
    ，此有上訴人所提該作業準則在卷可稽（見原審卷第179頁
    ）。則上訴人主張本件應以上開作業準則第18條規定之閾值
    500ng/mL，作為認定有無施用毒品甲基安非他命之標準，進
    而主張本件○○○之系爭毒品鑑定結果，甲基安非他命之檢驗
    值僅為483ng/mL，未達閾值500ng/mL，應視同未施用，故系
    爭保險事故之發生與施用毒品間應認無相當因果關係云云，
    亦無可採。
  ⒊上訴人主張本件○○○之系爭毒品鑑定結果，甲基安非他命之檢
    驗值僅為483ng/mL，未達閾值500ng/mL，即應視同未施用云
    云，並無可採，已據本院認定如前。查就系爭鑑定結果與本
    件不保事項條款認定之疑義，經原審向法醫研究所函詢「○○
    ○眼球液是否檢出毒品陽性反應？如有毒品陽性反應，應歸
    類為毒品危害防制條例第2條第2項所訂第幾級之毒品？且上
    開毒物化學鑑定書所使用之檢驗方法，是屬於『篩檢』之方法
    ，或已達『確認』之程度？確認毒品陽性反應，最低確認閥值
    為何？與血液及尿液檢體之確認閥值有無不同？○○○眼球液
    是否已超出確認閥值？」等情，經該所以108年6月10日法醫
    毒字第10800026430號函覆稱：「貴院所詢為本所法醫毒字
    第1066100287號毒物化學鑑定書（按即系爭鑑定結果），以
    三種質譜分析法進行篩檢，並以Amphetamine、Methampheta
    mine檢、MDA、MDMALC/MS/MS(液相層析串聯質譜儀）定量分
    析法進行確認試驗。本所Amphetamine、Methamphetamine檢
    驗方法之最低可定量濃度均為0.010μg/mL，眼球液、血液、
    尿液檢體之閾值皆相同。本案送驗眼球液檢出Amphetamine 
    0.100μg/mL、Methamphetamine 0.483μg/mL，已超過上述閾
    值，研判應係施用第二級毒品甲基安非他命所致」等語（見
    原審卷第243-244頁）。則依上開法醫研究所函文，可知該
    所就Amphetamine、Methamphetamine檢驗方法之最低可定量
    濃度為0.010μg/mL（即10ng/mL），而系爭毒品鑑定結果，○
    ○○送驗眼球液檢出之Amphetamine（即安非他命）為0.100μg
    /mL（即100ng/mL）、Methamphetamine（即甲基安非他命）
    為0.483μg/mL（即483ng/mL），已達該所可定量濃度之10倍
    、48.3倍，則該所以系爭毒品鑑定結果，認定○○○係施用第
    二級毒品甲基安非他命，應可採認。故本件被上訴人主張○○
    ○於系爭事故發生前有施用第二級毒品甲基安非他命乙情，
    當屬可信。
　⒋上訴人雖另主張○○○職業為配送雞隻之業務駕駛，每日工作工
    時近10小時，案發當日已連續工作4天，因過度疲勞，而發
    生系爭事故；且當日已完成載送雞隻至臺中市大雅區台鵝屠
    宰場沿途配送客戶之業務，回程於高速公路駕駛至少40分鐘
    ，○○○若有施用毒品而影響駕駛能力，又豈能沿途完成客戶
    配送業務，由此可認其發生系爭事故並非受施用毒品影響所
    致，系爭保險事故之發生與施用毒品間應認無相當因果關係
    云云。然上訴人前開所稱○○○係因過度疲勞，而發生系爭事
    故乙節，並未舉證證明，已難遽採。查就系爭鑑定結果與本
    件不保事項條款認定之疑義，經原審續向法醫研究所函詢，
    該所於108年10月1日以法醫理字第10800042950號函覆略以
    ：「血中濃度大於0.27-0.53mg/L (等同000-000ng /mL)就
    有可能影響駕車能力，如本所所發表不安全駕駛甲基安非他
    命血【誤為「面」】中濃度是200ng/mL，安非他命是600ng/
    mL，若混有其他藥毒物，其受影響濃度更可明顯下降」等語
    （見原審卷第361-362頁）；復於109年3月5日以法醫理字第
    10900004860號函覆略以：「依歐盟執行委員會（EuropeanC
    ommission;EC，為歐盟所屬維護共同利益並執行之獨立機構
    ）規劃及架構下，為期5年的跨國合作計畫組成《藥物、酒精
    及藥品影響駕駛專題研究聯盟》（Driving Under the Influ
    enceof Drugs Alcohol and Medicine），匯聚了來自毆洲1
    8個國家，共36個機構單位的研究能量成果，旨在於探討各
    類影響精神物質之使用狀況、影響駕駛能力程度，進而提供
    跨區性的影響精神物質駕駛量化數據以供政策制訂。該計畫
    已於2011年結束，但其後續（含2013年及後續數年）總結之
    研究報告中，才詳細呈現歐洲各國影響精神物質下駕駛流行
    病學統計資料，並總結各類物質駕駛風險評估，仍具有相當
    參考價值。本所102-106年間持續蒐集世界各國的認定標準
    ，並於107年度經蕭開平醫師發表『台灣地區影響精神物質減
    損駕駛能力評估』，本文依據歐美先進國家各類影響駕駛安
    全之數據來綜合推判、研擬我國各類影響精神物質造成國人
    駕駛能力減損者（impaired driver)導致「不能安全駕駛」
    ，違反《刑法185條之3》法律責任及規範，在表11明列「濫用
    藥物致不安全駕駛時之建議限制濃度」，其中甲基安非他命
    建議血液中限制濃度為200ng/mL、安非他命為600ng/mL……於
    105年之認定不安全駕駛的血中甲基安非他命500ng/mL以上
    ，係因尚未有多篇文獻及大規模如歐盟的大數據總結的一致
    結論，又因該案（指臺灣高等法院高雄分院105年度交上訴
    字第74號刑事案件）除施用安非他命外，尚有濫用海洛因，
    又涉及甲基安非他命可代謝成安非他命濃度是否合計之認定
    ，故採取較寬鬆500ng/mL之標準，而107年歐盟結合大數據
    所歸納為較嚴格之血中甲基安非他命200ng/mL以上導致影響
    駕駛能力，達不安全駕駛之認定，又有多篇文獻支持應較為
    合理可採」等語（見本院卷第503-505頁）；續於109年3月1
    8日以法醫理字第10900205330號函覆略以：血中任一毒藥物
    單一逾標準值即表示已達「不能安全駕駛」之程度等語（見
    原審卷第607頁），即血中甲基安非他命濃度達200ng/mL或
    安非他命濃度達600ng/mL，二者其一達上開濃度，均可認已
    達不能安全駕駛，不以二者同時具備為要件。參之施用安非
    他命，在使用初期會形成興奮，並且明顯增加警覺性和信心
    ，使用後6個小時會慢慢演變為過動、失眠、意識混亂、不
    安、騷動（agitation）、脫癮及睡眠障礙，此亦有法醫研
    究所檢附之蕭開平醫師臺灣地區影響精神物質減損駕駛能力
    評估在卷可佐（見原審卷第443頁）。可知施用上開毒品，
    初期或有提神效果，但最終會發生幻想、頓睡、情緒障礙、
    殘暴衝突，及突然頓睡伴隨車禍等重大危險意外事件發生。
    本院並酌以系爭事故之發生經過，係○○○自撞中彰快速道路
    護欄死亡，而事故地點位於台74甲線0.5公里南下路段，當
    時夜間有照明，道路類別為省道，路面乾燥無缺陷，視距良
    好無障礙物，○○○竟偏離車道，無視於地面槽化線，闖越地
    面反光警示柱區隔之警示區域內，正面撞擊顏色標示明顯之
    護欄，未有任何閃避及減速動作，以致發生系爭事故，此有
    道路交通事故現場圖（見原審卷第23頁），及原審調取之道
    路交通事故調查報告表（一）、（二）及現場照片（附於南
    投地檢署106年度相字第27號卷第6-15頁）可稽，可認○○○駕
    駛系爭自小貨車時之注意力、控制力及反應能力顯較常人減
    低。是由上開事證資料綜合研析，客觀上當可認○○○駕駛系
    爭自小貨車時，其精神狀態及駕駛之操控能力，確係受施用
    毒品之影響，以致發生系爭事故致生死亡，二者間具有相當
    因果關係甚明。上訴人前開主張系爭事故之發生，並非受施
    用毒品影響所致，系爭保險事故之發生與施用毒品間應認無
    相當因果關係云云，洵無可採。
四、基上，本件應認被上訴人主張○○○發生系爭保險事故，係受
    毒品影響所致，已符合系爭保險契約第5條第1項第4款「被
    保險人受毒品或違禁藥物影響者」約定之不保事項，其得拒
    絕理賠等語，已為相當之證明而可採信為真實。則上訴人以
    系爭事故發生後，經南投地檢署檢察官相驗後開立相驗屍體
    證明書，記載○○○死亡方式為意外，並提出該相驗屍體證明
    書為證（見原審卷第29頁），即主張被上訴人應給付系爭保
    險金；並以○○○於系爭事故發生後，雖經檢驗出系爭毒品鑑
    定結果，然被上訴人除系爭毒品鑑定結果外，並未提出以直
    線行走、單腳站立、同心圓測試等跡證，證明○○○確係受毒
    品影響以致不能安全駕駛，即認本件不符合該款不保事項，
    而依系爭保險契約、繼承之法律關係，請求被上訴人給付系
    爭保險金，自屬無據。又本院既認本件已符合系爭保險契約
    第5條第1項第4款約定之不保事項，被上訴人無須給付系爭
    保險金，則兩造有關本件是否另符合系爭保險契約第5 條第
    1項第2款「被保險人犯罪行為」約定之不保事項，即無續予
    審究之必要，附此敘明。
五、綜上所述，上訴人之主張，要屬無據，本件應以被上訴人抗
    辯○○○發生系爭保險事故，係受毒品影響所致，已符合系爭
    保險契約第5條第1項第4款「被保險人受毒品或違禁藥物影
    響者」約定之不保事項，其得拒絕理賠為可採信。從而，上
    訴人依系爭保險契約、繼承之法律關係及保險法第34條第2
    項規定，訴請被上訴人給付上訴人、視同上訴人100萬元，
    及自106年6月7日起至清償日止，按年息10%計算之利息，為
    無理由，不應准許。原審為上訴人敗訴之判決，並無不合。
    上訴意旨指摘原判決不當，求予廢棄改判，為無理由，應予
    駁回。
伍、本件事證已臻明確，兩造其餘之攻擊或防禦方法及所用之證
    據，經本院斟酌後，認為均不足以影響本判決之結果，爰不
    逐一論列，併此敘明。
陸、據上論結，本件上訴為無理由，依民事訴訟法第449條第1項
    、第78條，判決如主文。
中　　華　　民　　國　　110 　年　　5 　　月　　31　　日
                民事第一庭    審判長法  官  張瑞蘭
                                    法  官  林孟和
                                    法  官  洪堯讚
正本係照原本作成。
不得上訴。
                                    書記官  賴玉芬
中　　華　　民　　國　　110 　年　　5 　　月　　31　　日